【裁判字號】    94,簡上,619
【裁判日期】    950425
【裁判案由】    偽造文書等
【裁判全文】
臺灣板橋地方法院刑事判決             94年度簡上字第619號
上  訴  人
即  被  告  甲○○
選任辯護人  鍾永盛律師
上列上訴人即被告因偽造文書等案件，不服本院94年度簡字第37
59號中華民國94年8 月31日第一審判決（聲請案號：93年度偵字
第17792號），提起上訴，本院管轄之第二審合議庭判決如下：
    主  文
原判決撤銷。
甲○○共同偽造私文書，足以生損害於公眾及他人，處有期徒刑
肆月，如易科罰金以佰元折算壹日。
    事  實
一、甲○○係臺北縣新莊市五工二號78巷21號「源泓實業有限公
    司」（下簡稱「源泓公司」）之負責人，其於民國93年4 月
    4 日受澳大利亞商「Guardian Media Technology 」（下簡
    稱「澳商Guardian Media」）委製影片DVD 影音光碟及其包
    裝盒上之封面，並出口至澳大利亞。詎其明知其中委製之影
    片「太陽浴血記（DUEL IN THE SUN）」 （該影片已屬公共
    版權，無涉違反著作權法），原係由「影久有限公司」（下
    簡稱「影久公司」）在臺灣地區發行之影片，且「澳商Guar
    dian Media」交付其委製之上開影片包裝盒封面樣版上，印
    有如附圖所示服務標章圖樣，係影久公司向經濟部前中央標
    準局（現改制為智慧財產局）申請註冊，取得指定專用於「
    錄影帶、影音光碟片、影碟發行」等類營業種類之服務標章
    專用權，現仍在服務標章專用期間（85年12月1 日起至95年
    11 月30 日止），且該服務標章自商標法92年4 月29日修正
    施行當日（即92年11月28日）起，視為商標；又上開影片包
    裝盒封面樣版上，印有商品條碼「471 （國碼：臺灣）0667
    （廠商代碼）810688（商品代碼）」，其中「第0667號」之
    商品條碼標準碼登記號碼，係影久公司向「財團法人中華民
    國商品條碼策進會」申請登記之廠商代碼，現仍在登記之使
    用期間（87年5 月22日起至96年5 月22日止），係屬可經電
    腦判讀辨識商品生產廠商之表徵，為準私文書，均未經影久
    公司授權使用。竟仍基於意圖欺騙他人而偽造已登記之商標
    及偽造文書之犯意聯絡，於93年4 月5 日，除委由臺北縣中
    和市○○路166 號3 樓「善存科技股份有限公司」（下簡稱
    「善存公司」）壓製上開影片DVD 影音光碟1 千片外，同時
    委由臺北縣中和市不知情之某印刷廠，印製含有上開冒名使
    用之影久公司已登記視同商標之如附圖所示服務標章及「00
    00000000000 號」之商品條碼等之包裝盒封面1 千張，印製
    後即併同上開壓製之DVD 影音光碟，送至臺北縣三重市○○
    路○ 段108 號3 樓「豐源展業有限公司」（下簡稱「豐源公
    司」）包裝，再委由臺北市松山區○○○路○ 段54號4 樓「
    亞利國際運通有限公司」（下簡稱「亞利公司」）代為報關
    出口至澳大利亞，交付「澳商Guar dian Media 」。嗣於93
    年6 月間，因影久公司之澳大利亞代理商發現包裝有上開封
    面之上開影片仿冒DV D影音光碟在澳大利亞銷售，使消費者
    誤認係影久公司商品而購買，經影久公司循線始查獲上情，
    足生損害於影久公司及商標主管機關、中華民國商品條碼策
    進會等對於商標、商品條碼管理之正確性。
二、案經影久公司訴由臺灣板橋地方法院檢察署檢察官發交臺北
    縣政府警察局調查後移送臺灣板橋地方法院檢察署檢察官偵
    查後聲請以簡易判決處刑。
    理  由
一、訊據被告甲○○固不否認有於上揭時地受上開澳商委製上開
    影片DVD 影音光碟及其包裝盒封面等情，惟矢口否認有仿冒
    偽造告訴人影久公司之上開服務標章、商品條碼之犯行，辯
    稱：上開封面圖樣係由委託之澳商客戶提供，伊印製之上開
    封面有無告訴人公司之服務標章、商品條碼，伊並不知情云
    云，辯護人亦為被告辯護稱：被告雖稱有印製上開封面，但
    因已出口並無扣案，仍不能證明上開封面上印有告訴人公司
    之服務標章、商品條碼，且本件系爭仿冒光碟1 片係在澳大
    利亞查獲，已有包裝完整之外盒，惟被告出口之物並無外盒
    ，該外盒封面是否即被告所受委印製，亦尚堪質疑，此外縱
    認被告印製之封面含有告訴人公司之服務標章、商品條碼，
    亦須證明之被告有明知之情，始足構成犯罪云云。然查：
    (一)告訴人提出於澳大利亞查獲之本件系爭仿冒DVD 影音光碟
      ，經檢視其包裝盒封面，其包裝盒側面上方印有告訴人公
      司註冊之如附圖所示服務標章，另背面下方印有告訴人公
      司廠商代碼之「0000000000000 」商品條碼，確有偽造冒
      用告訴人上開服務標章、商品條碼之情，此有上開DVD 影
      音光碟（含包裝盒）1 片扣案可稽；又告訴人於查獲上開
      仿冒DVD 影音光碟後，經查核結果該光碟上之母版碼、模
      具碼均係善存公司識別碼，係由源泓公司委託善存公司所
      壓製，此業據證人即告訴人公司負責人丙○○、善存公司
      協理乙○○分別於審理、警詢時證述明確（見本院95年1
      月19日審判筆錄、93年度他字第7548號偵查卷22頁至24頁
      ），並有經濟部光碟聯合查核小組93年8 月19日函、源泓
      公司93年4 月5 日CD壓片商品訂購單、鐳射光碟片製作合
      約書、澳商Guardian Media版權授權證明、善存公司出貨
      單等影本附卷、上開系爭仿冒DVD 影音光碟（含包裝盒）
      1 片扣案可稽，可見上開印有仿冒告訴人公司服務標章、
      商品條碼封面之包裝盒，其內裝置之上開影片DVD 影音光
      碟，係被告上開受澳商委製之光碟；另據偵查卷附被告有
      關本件受委壓製之上開系爭影片出口報單所示，被告除出
      口上開系爭影片DVD 影音光碟1 千片（出口報單第10項）
      外，並包含該DVD 影音光碟之印刷品（「printing」，出
      口報單第39項，輸出入貨品分類號列登載為「4821.10.00
      .00-7 」），經核該項登載之輸出入貨品分類號列，其貨
      名即為「已印刷之紙或紙板標籤」，此有卷附稅則號別分
      類表可稽，復經被告於本院審理時供認：該項印刷品即其
      上開出口之系爭影片DVD 影音光碟之包裝盒封面，係於國
      外客戶委託壓製光碟時，一併委託印製的等語明確（見本
      院95年4 月4 日審判筆錄9 頁、10頁），足見被告除受委
      製作上開系爭影片DVD 影音光碟，亦一併受委印製該影片
      光碟之包裝盒封面。是綜上所述，參互印證，堪認告訴人
      查獲印有仿冒告訴人上開服務標章、商品條碼之包裝盒封
      面，應即係被告所受委印製之封面無訛。
    (二)被告及其辯護人雖辯稱：不能證明被告所印製之光碟封面
      ，即係告訴人查獲仿冒光碟之包裝盒封面云云。惟查被告
      係受委一併製作上開系爭影片光碟及包裝盒封面，且其後
      其製作出口之上開系爭影片光碟即裝置在印有仿冒告訴人
      上開服務標章、商品條碼封面之包裝盒，為告訴人所查獲
      ，按諸常情，委製之澳商鮮有可能再重新印製封面包裝，
      是足認告訴人查得之印有告訴人服務標章、商品條碼之包
      裝盒封面，應即係被告所印製出口無誤。且按被告於本院
      審理時原均辯稱：僅有受委壓製DVD 光碟裸片，並無印製
      包裝盒封面云云，其後經本院提示其於警詢時曾供稱有壓
      製裸片及光碟版面印刷等語後，有改稱：警詢所稱光碟版
      面印刷，係指光碟上面圖樣等語（見本院95年1 月19 日
      審判筆錄21頁），復經本院提示訊問本件出口報單第39項
      所載「PRINTING」物品之意義後，始供認有印製本件系爭
      光碟之包裝盒封面之情（見本院95年4 月4 日審判筆錄9
      頁、10頁），衡諸其上述前後供述匿飾不一之情，益見告
      訴人查得之印有告訴人服務標章、商品條碼之包裝盒封面
      ，應即係被告所印製出口無訛。另被告及辯護人雖又辯稱
      ：被告縱有印製上開仿冒封面，亦不能證明其有明知之情
      云云，然除被告上述前後供述匿飾不一之情外，另衡諸被
      告為從事影片光碟專業人員，有關受委壓製影片、印製封
      面等事宜，所涉著作權、商標權及商品條碼等權益事項，
      當知之甚明，被告豈能輕言藉詞不知情而脫卸其查證之責
      ，況被告所稱委託製作之澳商有出具授權證明，惟查其提
      出之書證，僅係澳商出具片面陳述之授權證明，並無何授
      權具體證明資料可稽，難謂被告無明知未經授權之情。
    (三)此外復有告訴人提出之中華民國服務標章註冊證、中華民
      國商品條碼策進會號碼登記證、商品條碼登記核准通知書
      、告訴人上開系爭影片DVD 影音光碟（含包裝盒）真版照
      片、出口報單等附卷可資佐證。又被告印製仿冒含有偽造
      告訴人上開服務標章、商品條碼之上開系爭影片光碟之包
      裝盒封面，將使他人以之包裝銷售時，易使消費者誤認而
      購買，自足生損害於告訴人影久公司之權益及商標主管機
      關、中華民國商品條碼策進會等對於商標、商品條碼管理
      之正確性。
    綜上所述，被告上開所辯要屬事後卸責之詞，顯不足採信。
    是本件事證明確，被告犯行堪以認定，應予依法論科。
二、按商標法所稱商標之使用，係指為行銷之目的，將商標用於
    商品、服務或其有關之物件，或利用平面圖像、數位影音、
    電子媒體或其他媒介物足以使相關消費者認識其為商標者而
    言，同法第6 條定有明文，故行為人偽造或仿造他人已登記
    或註冊之商標，在未基於行銷之目的而使用前，僅能論以刑
    法第253 條意圖欺騙他人而偽造或仿造已登記之商標罪，尚
    不能遽以商標法第81條第1 款之罪責相繩；又所謂行使偽造
    之文書，乃依文書之用法，以之充作真正文書而加以使用之
    意，故必須行為人就所偽造文書之內容向他方有所主張，始
    足當之。本件依上所認被告僅係受委冒名壓製上開系爭影片
    DVD 影音光碟及印製上開含有告訴人上開視同商標之系爭服
    務標章、屬準私文書性質之商品條碼之包裝盒封面出口交付
    國外委製客戶，且上開壓製之光碟及印製之包裝盒封面係分
    開包裝出口，並無受委製作包裝盒，一併完成上開系爭光碟
    完整包裝後始出口，足見被告並無行銷上開系爭光碟之行為
    ，應僅止於偽造上開告訴人服務標章及商品條碼之行為，而
    未至商標使用及主張商品條碼之行為。是核被告甲○○上揭
    所為，應係犯刑法第253 條之偽造已登記商標罪、同法第21
    0 條、第220 條之偽造私文書罪。原聲請意旨認被告上揭所
    為係犯係犯商標法第81條第1 款、刑法第216 條、第210 條
    、第220 條等罪嫌，依上所述，容有未洽，應予變更起訴法
    條。被告所犯上開二罪，與澳商間有犯意聯絡及行為分擔，
    為共同正犯。又其所犯上開二罪，均係利用不知情之印刷廠
    犯之，為間接正犯。再被告所犯上開二罪，係一行為觸犯二
    罪名，為想像競合犯，應從一重之偽造私文書罪處斷。另聲
    請意旨認被告所為尚涉犯商標法第82條之意圖販賣而輸出仿
    冒商品罪嫌云云，惟依上所述，被告既未構成同法第81條之
    罪，即無構成上開第82條罪嫌之餘地，此外復查無其他證據
    可資證明被告有商標法第82條之犯行，故此部分不能證明被
    告犯罪，然聲請意旨認此部分與上揭有罪部分有裁判上一罪
    關係，自不另為無罪之諭知，併此敘明。
三、原審以被告犯行明確，認被告犯有商標法第81條第1 款、刑
    法第216 條、210 條等罪，依法論罪科刑，固非無見，惟查
    ，原審判決犯罪事實，尚認被告有商標使用及商品條碼準私
    文書之行使等行為，然依上述理由，所認事實及適用法條顯
    然有誤。本件被告原係以其僅有受委壓製裸片出口，並無印
    製上開系爭影片包裝盒封面出口之理由而提起上訴，經核依
    上述理由，被告上訴所指無印製包裝盒封面，顯非事實，雖
    為無理由，惟原審判決既有上開可議之處，故本件自應由本
    院將原審判決撤銷，另為適當之判決。爰審酌被告之素行、
    犯罪之動機、目的、方法、手段、所生危害及犯後態度等一
    切情狀，量處如主文所示之刑，並諭知易科罰金之折算標準
    。至扣案之上開系爭影片DVD 影音光碟1 片（含包裝盒），
    係告訴人購得提出之物，已非被告所有之物，故不併予宣告
    沒收。
據上論斷，應依刑事訴訟法455 條之1 第1 項、第3 項、第 369
條第1 項前段、第364 條、第299 條第1 項前段、第300 條，刑
法第28條、第216 條、第210 條、第253 條、第55條、第41條第
1 項前段，罰金罰鍰提高標準條例第1 條前段、第2 條，判決如
主文。
本案經檢察官靳開聖到庭執行職務
中    華    民    國    95    年    4     月    25    日
                刑事第六庭  審判長法  官  王  屏  夏
                                  法  官  王  偉  光
                                  法  官  彭  全  曄
以上正本證明與原本無異
本件不得上訴
                                  書記官  梁  宜  庭
中    華    民    國    95    年    4     月    27    日
附錄本案論罪科刑法條全文：
中華民國刑法第253條
 (偽造仿造商標商號罪)
意圖欺騙他人而偽造或仿造已登記之商標、商號者，處二年以下
有期徒刑、拘役或科或併科 3000 元以下罰金。
中華民國刑法第216條
 (行使偽造變造或登載不實之文書罪)
行使第條至第條之文書者，依偽造、變造文書或登載不實事項或
使登載不實事項之規定處斷。
中華民國刑法第210條
 (偽造變造私文書罪)
偽造、變造私文書，足以生損害於公眾或他人者，處五年以下有
期徒刑。
中華民國刑法第220條
 在紙上或物品上之文字、符號、圖畫、照像，依習慣或特約，足
以為表示其用意之證明者，關於本章及本章以外各罪，以文書論
。
錄音、錄影或電磁紀錄，藉機器或電腦之處理所顯示之聲音、影
像或符號，足以為表示其用意之證明者，亦同。
稱電磁紀錄，指以電子、磁性或其他無法以人之知覺直接認識之
方式所製成之紀錄，而供電腦處理之用者。
附圖：


司法院資訊處製作；財團法人民間司法改革基金會備份。
